臺灣屏東地方法院民事判決
111年度屏保險簡字第2號
原      告  馮玉娟  


被      告  宏泰人壽保險股份有限公司

法定代理人  魯奐毅  
訴訟代理人  吳嘉恩  
上列當事人間請求給付保險金事件，本院於民國111年11月23日
言詞辯論終結，判決如下：
    主      文
原告之訴駁回。
訴訟費用由原告負擔。
    事實及理由
一、本件原告經合法通知，未於言詞辯論期日到場，核無民事訴
    訟法第386條各款所列情形，爰依被告聲請，由其一造辯論
    而為判決。
二、原告主張：原告於民國108年12月31日向被告投保保單號碼0
    000000000號保險契約，附加「宏泰人壽薰衣草醫療健康保
    險附約」（下稱系爭保險契約），嗣原告於保險期間之110
    年3月31日、110年6月25日，因「雙側腋下原發性多汗症合
    併頂漿腺液臭汗症」，至彭賢禮皮膚科診所（下稱系爭診所
    ）接受治療，依兩造間系爭保險契約之約定，被告即應給付
    該手術之醫療費用新臺幣（下同）120,440元，未料被告先
    後以原告申請理賠項目「非手術給付範圍」，且上開事故與
    系爭保險契約所指「非於醫療法規定領有開業執照並設有病
    房收治病人之公、私立即醫療法人醫院」不符，拒絕給付，
    為此爰依兩造間系爭保險契約提起本件訴訟等語，並聲明：
    被告應給付原告120,440元，及自原始理賠證明文件交齊之
    日起至清償日止，按保險金延遲給付周年利率10％之利息。
三、被告則以：原告接受之「清新微波止汗手術」非屬全民健康
    保險醫療費用支付標準第二部第二章第七節所列舉之手術，
    且原告非於系爭保險契約第2條第8款所指「醫院」接受治療
    ，與系爭保險契約第11條之約定未符，自不得請求被告起附
    保險金。況原告所患雙側腋下原發性多汗症合併頂漿腺液臭
    汗症為保前疾病，非屬系爭保險契約第2條第4款所定「疾病
    」，再者，原告接受之「清新微波止汗手術」為系爭保險契
    約第16條第2項第1款之美容、外科整型範疇，且非重建其基
    本功能所做之必要整形，被告不負給付責任，故被告並無給
    付保險金之義務等語，資為抗辯，並聲明：原告之訴駁回。
四、得心證之理由：
　㈠經查，原告以其本人為要保人及被保險人，於108年12月31日
    向被告投保第0000000000號保險契約，並附加投保「宏泰人
    壽薰衣草醫療健康保險附約」（即系爭保險契約），該契約
    第2條第4款前段、第2條第8款、第2條第11款分別規定：「
    疾病，係指被保險人自本附約生效日起持續有效滿30日或復
    效日（含）起所發生之疾病，但續保者，自續保之日起發生
    之疾病不受30日之限制、「醫院，係指依照醫療法規定領有
    開業執照並設有病房收治病人之公、私立及醫療法人醫院。
    」、「手術，係指符合中央衛生主管機關最新公布之全民健
    康保險醫療費用支付標準第二部第二章第七節所列舉之手術
    」，有原告投保系爭保險契約之要保書及保單條款在卷可佐
    （見本院卷第128至165頁），又原告曾於110年3月31日、同
    年6月25日，因雙側腋下原發性多汗症合併頂漿腺液臭汗症
    ，於系爭診所接受清新微波止汗手術治療，合計支出醫療費
    用120,440元等情，亦據原告提出彭賢禮皮膚科診所診斷證
    明書及醫療收據為證（見本院卷第21至33頁），且為被告所
    不爭執（見本院卷第168至169頁），均為真實。
　㈡原告主張原告於保險期間內，因「雙側腋下原發性多汗症合
    併頂漿腺液臭汗症」，赴系爭診所接受「清新微波止汗手術
    」，被告自應依系爭保險契約給付前開手術之醫療費用等語
    ，則為被告所否認，並以前詞置辯，是本件爭點厥為：原告
    是否符合系爭保險契約第11條保險範圍所約定得請求手術費
    用保險金之情形？茲分述如下：
　⒈按保險契約之解釋，應探求契約當事人之真意，不得拘泥於
    所用之文字；如有疑義時，以作有利於被保險人之解釋為原
    則，保險法第54條第2項定有明文。次按解釋契約，固須探
    求當事人立約時之真意，不能拘泥於契約之文字，但契約文
    字業已表示當事人真意，無須別事探求者，即不得反捨契約
    文字而更為曲解。準此，契約之解釋應以契約文義為基礎，
    從客觀解釋之立場，確認契約文句所具有之法律規範意義，
    綜觀契約全文、斟酌締約時之事實及資料、締約雙方磋商過
    程、考量契約之目的及交易雙方利益狀態、並參酌交易習慣
    與衡量誠信原則，加以綜合判斷，並應兼顧其解釋之結果不
    能逸出契約中最大可能之文義（最高法院103年度台上字第7
    13號民事判決意旨參照）。故解釋保險契約，應先顧及保險
    作為危險共同體及保險真諦，參酌契約目的依誠信原則而為
    解釋，最後仍有疑義時，始適用前揭有利被保險人之解釋原
    則，非謂保險契約一律為有利被保險人之解釋。
　⒉原告雖主張被告為專業之保險機構，而原告投保當時之原意
    為「實支實付」，係將自身醫療行為可能產生之費用風險，
    以保險方式轉嫁予被告承擔，則該保險契約要保人（即原告
    ）於有醫療支出時，自應由保險人（即被告）承擔該醫療花
    費以實現要保人之期待，且若該風險係被告設計系爭保險契
    約時所能預見，自應就該風險之實現負擔保險理賠之義務云
    云。然實支實付之醫療險就要保人而言，係針對全民健康保
    險所不予給付之自費項目，於醫療費用發生時轉嫁予保險人
    承擔，然保險人於設計保險商品時，為控管風險之內容，自
    當於保險契約中針對各類型之保險金給付予以明確規範（如
    系爭保險契約第2條之名詞解釋），倘要保人認保險契約中
    之約款不足保障其醫療費用之支出，自應另覓其他符合要保
    人期待之保險契約，而非於簽立保險契約、風險已實現後，
    再令保險人承擔非屬保險契約所含括之風險，或任意擴張解
    釋保險契約之內容以令保險人擔負理賠責任。
　⒊按系爭保險契約第2條第11款既已明訂「手術，係指符合中央
    衛生主管機關最新公布之全民健康保險醫療費用支付標準第
    二部第二章第七節所列舉之手術」，足認兩造間就系爭保險
    契約應理賠之「手術」範圍已有明確定義，而遍觀全民健康
    保險醫療費用支付標準第二部第二章第七節所列舉之手術項
    目內容（見本院卷第105至109頁），均未見有關「清新微波
    止汗手術」之記載，難認原告於系爭診所接受之前開手術為
    屬系爭保險契約第2條第11款之「手術」。又本件原告雖因
    感染嚴重特殊傳染性肺炎（COVID-19）隔離而經本院准予請
    假（見本院卷第101至103、121至123頁），然於第2次言詞
    辯論期日時，經合法通知而未到場（見本院卷第119頁），
    未具狀就被告上開答辯再為主張或舉證，亦未就其請求之內
    容向本院聲請調查證據，則原告既未能舉證證明本件手術該
    當系爭保險契約第11條之理賠要件，則其請求被告給付保險
    金及利息，即難認有據。
五、綜上所述，原告依系爭保險契約之法律關係，請求被告給付
    保險金120,440元及利息，為無理由，應予駁回。
六、本件事證已臻明確，兩造其餘陳述及攻擊防禦方法核與判決
    結果不生影響，爰不逐一論述，附此敘明。
七、訴訟費用負擔之依據︰民事訴訟法第78條。
中　　華　　民　　國　　111 　年　　12　　月　　7 　　日
                  屏東簡易庭  法  官  彭聖芳
　　　正本係照原本作成。
如對判決上訴，須於判決送達後20日內向本院提出上訴狀，其未
表明上訴理由者，應於提出上訴後20日內向本院補提理由書狀（
均須按他造當事人之人數附繕本）。
如委任律師提起上訴者，應一併繳納上訴審裁判費。　
中　　華　　民　　國　　111 　年　　12　　月　　7 　　日
                              書記官　謝鎮光